臺灣宜蘭地方法院民事判決
                                      110年度訴字第211號
原      告  宜蘭縣五結鄉農會

法定代理人  蔡展    
訴訟代理人  盧映如  
被      告  黃鈺凱  
上列當事人間因竊盜等案件，原告提起刑事附帶民事訴訟，請求
損害賠償，經本院刑事庭以109年度附民字第178號裁定移送前來
，本院於民國110年9月29日言詞辯論終結，判決如下：
    主      文
被告應給付原告新臺幣捌拾壹萬柒仟元，及自民國109年12月3日
起至清償日止，按週年利率百分之5計算之利息。
原告其餘之訴駁回。
本判決第一項於原告以新臺幣貳拾柒萬貳仟元為被告供擔保後得
假執行，但被告如以新臺幣捌拾壹萬柒仟元為原告預供擔保後，
得免為假執行。
原告其餘假執行之聲請駁回。
    事實及理由
壹、程序事項：
    按法定代理人之代理權消滅者，訴訟程序在有法定代理人或
    取得訴訟能力之本人，承受其訴訟以前當然停止；承受訴訟
    人，於得為承受時，應即為承受之聲明。他造當事人，亦得
    聲明承受訴訟；聲明承受訴訟，應提出書狀於受訴法院，民
    事訴訟法第170條、第175條、第176條分別定有明文。查本
    件原告法定代理人原為謝錫琴，嗣原告起訴後其法定代理人
    變更為乙○，並聲明承受訴訟（見本院卷第103頁），核與民
    事訴訟法第175條之規定相符，應予准許。
貳、實體事項：
一、原告主張：
  ㈠被告甲○○自民國101年10月8日起，任職於宜蘭縣○○鄉○○○路0
    段0號之原告宜蘭縣五結鄉農會之資訊人員，因沉迷電子遊
    藝場及網路賭博遊戲而需要鉅額金錢，因渠曾經代理保管箱
    業務，熟知原告收納保管箱金庫鑰匙之位置，且對於保管箱
    管理及金庫地形等知之甚稔，竟基於意圖為自己不法所有之
    竊盜犯意，於如附表一所示時間前之不詳時間，藉其代理保
    管箱業務及訴外人即主管吳孟維、保管箱業務負責人林可馨
    疏於管理鑰匙之機會，持吳孟維管理之保管箱金庫數字密碼
    面板鑰匙開啟面板並鍵入密碼，進入原告保管箱金庫內，先
    以林可馨管理之保管箱總鑰匙（下稱總鑰匙）、主管吳孟維
    管理之公務用保管箱副鑰匙（下稱公務用副鑰匙）等2把鑰
    匙，開啟存放已出租保管箱副鑰匙之公務用保管箱，再取出
    如附表二所示保管箱編號之保管箱副鑰匙後，復同時以總鑰
    匙及保管箱副鑰匙開啟客戶保管箱，竊取如附表二所示之財
    物，再分別於附表一所示時間，前往宜蘭縣○○鎮○○路000○0
    號「宏福珠寶銀樓」、宜蘭縣○○鎮○○路00號「秋福珠寶銀樓
    」、宜蘭縣○○鎮○○路000號「金華城銀樓」、宜蘭縣○○鎮○○
    路000號「巴黎珠寶銀樓」、宜蘭縣○○鎮○○○路00號「金緻銀
    樓」及新北市○○區○○路000號「展寬珠寶國際有限公司」等
    處變賣，並取得如附表一所示金額之不法獲利。嗣因原告陸
    續接獲疑似保管箱財物遭竊之消息，調閱監視器畫面，發現
    被告有移動監視器鏡頭之情形，遂報請警方處理，被告所涉
    前開竊盜犯行業經本院刑事庭109年訴字第322號刑事判決判
    處有罪在案（現上訴臺灣高等法院中）。
  ㈡又被告自原告金庫內保管箱所竊取之財物，均係原告客戶所
    存放，是被告故意不法竊取行為，侵害原告客戶之財產上利
    益，構成侵權行為，而原告因與客戶間訂有保管箱租賃契約
    ，在知悉被告上開侵權行為之情後，即與客戶協商賠償事宜
    ，迄今已與部分客戶即如附表二所示之26名被害人成立調解
    ，並合計業已給付新臺幣（下同）281萬7,000元，原告係因
    被告於執行職務上不法侵害如附表二所示26名被害人權益乙
    事所生僱用人連帶責任，始支出上開損害賠償金額，爰依民
    法第188條第3項之規定向被告求償。
  ㈢並聲明：⒈被告應給付原告281萬7,000元及自起訴狀繕本送達
    翌日起至清償日止，按週年利率5％計算之利息；⒉願供擔保
    請准宣告假執行。
二、被告則以：對於原告因伊上開侵權行為之事實而賠償如附表
    二所示26名被害人，共計281萬7,000元並不爭執，伊家人先
    前已匯款200萬元至原告帳戶用以賠償，惟其餘數額伊現無
    能力一次償還。並聲明：㈠原告之訴及假執行聲請均駁回；㈡
    如受不利判決，願供擔保請准免為假執行。
三、本院得心證理由：
  ㈠原告主張之事實，業據其提出與附表二所示相符之宜蘭縣五
    結鄉調解委員會調解書26紙為證，並有本院109年訴字第322
    號刑事案件卷宗（內含臺灣宜蘭地方檢察署109年度偵字第2
    719號、109年度偵字第4184號、109年度他字第552號偵查卷
    ）確認無訛，且被告就其竊取如附表二所示財物，以及原告
    因而已賠償如附表二所示26名被害人，共計281萬7,000元之
    事實亦不爭執（見本院卷第100頁），依民事訴訟法第280條
    第1項之規定，應視同被告自認，自堪信原告主張為真實。
  ㈡按「僱用人賠償損害時，對於為侵權行為之受僱人，有求償
    權」，民法第188條第3項定有明文。而民法第188條立法理
    由謂：「謹按受僱人因執行職務不法侵害他人之權利者，由
    僱用人與行為人連帶負賠償之責，蓋因故意或過失加害於人
    者，其損害不問其因自己之行為，抑他人之行為故也。然若
    僱用人對於受僱人之選任及監督，已盡相當之注意，或雖加
    以相當之注意，而其損害仍不免發生者，則不應使僱用人再
    負賠償之責任。故設第1項以明其旨。僱用人對於受僱人之
    選任及監督，已盡相當之注意，或縱加以相當之注意，其損
    害仍不免發生者，得免賠償之責任固矣，然若應負責賠償之
    受僱人，絕對無賠償之資力時，則是被害人之損失，將完全
    無所取償，殊非事理之平，此時應斟酌僱用人與被害人。故
    設第2項以明其旨。『僱用人賠償損害時，不問其賠償情形如
    何，均得於賠償後向受僱人行使求償權，蓋以加害行為，究
    係出於受僱人，當然不能免除責任也。故設第3項以明其旨』
    」。查被告上開竊取財物之加害行為係被告受僱於原告時執
    行職務中所為，且原告已與如附表二所示26名被害人達成調
    解，並給付賠償金，業如前述，原告自得向終局應負責之人
    即被告求償。至被告抗辯無力一次償還乙節，則屬履行能力
    問題，當不影響其依法所負之賠償責任，被告上開所辯，要
    難憑採。
  ㈢又按依債務本旨，向債權人或其他有受領權人為清償，經其
    受領者，債之關係消滅，民法第309條第1項訂有明文。而債
    權所以因清償而消滅者，並非因債務人之有清償意思所致，
    乃因該給付行為符合債務本旨，債權之目的因而獲得滿足所
    致。又依前揭法條規定，依債務本旨，向債權人或其他有受
    領權人為清償，經其受領者，債之關係消滅，此之其他有受
    領權人，如債權人之代理人屬之，此有最高法院94年台上字
    第2402號裁判意旨可稽。復按，債之清償，得由第三人為之
    。但當事人另有訂定或依債之性質不得由第三人清償者，不
    在此限；第三人清償，既係由債務人以外之第三人清償債務
    人之債務，故第三人於清償時應表明債務人為何人，俾資辨
    別其係就他人之債務而為清償。但所謂表明債務人為何人，
    並非必須由第三人主動表明，倘債權人向第三人明示債務人
    之債務並未清償，要求第三人代為清償，第三人未予拒絕而
    為清償，亦應認係第三人清償，分有民法第311條規定、最
    高法院80年度台上字第1189號判決可資參照。查，訴外人即
    被告母親蔡雪芬於109年7月3日匯款200萬元至原告「五結鄉
    農會信用部貸款備償專戶」，被告並於同年月22日以刑事陳
    報狀向法院陳明前揭款項係供賠償原告及被害人之用（見臺
    灣宜蘭地方檢察署109年度偵字第2719號偵查卷㈣第174頁至
    第175頁），而原告對於受領前揭款項亦不爭執（見本院卷
    第120頁），是參酌前開說明，應認原告對被告之損害賠償
    債權，於此200萬元之範圍內，業已因清償而消滅。至原告
    主張尚未確定賠償總金額，故此200萬元尚未沖帳等語，則
    屬其內部作帳問題，與債之清償與否無關。從而，原告依民
    法第188條第3項之規定，請求被告給付81萬7,000元【計算
    式：2,817,000-2,000,000=817,000元】，洵屬有據，應予
    准許，逾此範圍之請求，為無理由，應予駁回。
  ㈣末按「給付無確定期限者，債務人於債權人得請求給付時，
    經其催告而未為給付，自受催告時起，負遲延責任。其經債
    權人起訴而送達訴狀，或依督促程序送達支付命令，或為其
    他相類之行為者，與催告有同一之效力」、「遲延之債務，
    以支付金錢為標的者，債權人得請求依法定利率計算之遲延
    利息。但約定利率較高者，仍從其約定利率」、「應付利息
    之債務，其利率未經約定，亦無法律可據者，週年利率為5%
    」，民法第229條第2項、第233條第1項、第203條分別定有
    明文。查原告對被告之求償權，係屬未定期限之金錢債權，
    原告自得請求被告給付自起訴狀繕本送達翌日起（即109年1
    2月3日，見109年度附民字第178號卷第67頁）至清償日止之
    法定遲延利息。
四、綜上所述，原告依民法第188條第3項規定請求被告給付如主
    文第1項所示金額及利息為有理由，應予准許。逾此部分之
    請求，為無理由，均應予駁回。
五、原告及被告均陳明願供擔保，聲請宣告假執行或免為假執行
    ，經核均與法律規定相符，爰分別酌定相當之擔保金額，予
    以准許。又原告敗訴部分，其假執行之聲請即失所依附，爰
    併予以駁回。
六、本件事證已臻明確，兩造其餘攻擊防禦方法及所提之證據，
    經核均與判決結果不生影響，爰不逐一論述，併此敘明。
七、原告於刑事訴訟程序提起附帶民事訴訟，而由本院刑事庭依
    刑事訴訟法第504條第1項規定移送前來，依同條第2項規定
    ，免繳納裁判費，而於本院審理期間，亦未滋生其他訴訟費
    用，並無訴訟費用負擔問題，故不另為訴訟費用負擔之諭知
    ，附此敘明。
中　　華　　民　　國　　110 　年　　10　　月　　13　　日
                  民事庭審判長法  官  鄭貽馨
                              法  官  張文愷
                              法  官  黃淑芳
以上正本係照原本作成。
如對本判決上訴，須於判決送達後20日之不變期間內，向本院提
出上訴狀（應附繕本）。
如委任律師提起上訴者，應一併繳納上訴審裁判費。
中　　華　　民　　國　　110 　年　　10　　月　　13　　日
                              書記官　廖文瑜

附表一
編號 銷贓時間 銷贓銀樓 金飾重量 變賣所得（新臺幣） 1 107年7月23日某時 宏福珠寶銀樓 3錢3厘 1萬2,847元 2 108年1月12日某時 秋福珠寶銀樓 6錢9厘 2萬7,000元 3 108年1月25日某時 金華城銀樓 8錢5分 3萬7,570元 4 108年4月23日某時 巴黎珠寶銀樓 1錢9分9厘 8,815元 5 108年4月29日某時 巴黎珠寶銀樓 14兩9錢7厘 66萬3,400元 6 108年5月7日某時 巴黎珠寶銀樓 21兩7分4厘 93萬1,500元 7 108年5月20日20時45分許 展寬珠寶國際有限公司 12兩6分9厘 54萬6,510元 8 108年6月17日某時 金緻銀樓 3兩7錢5分5厘 17萬5,400元 9 108年6月18日20時20分許 展寬珠寶國際有限公司 16兩4錢6分4厘 78萬6,980元 10 108年7月10日18時24分許 展寬珠寶國際有限公司 15兩1錢3分8厘 73萬4,200元 11 108年8月10日前某時許 金緻銀樓 2兩5錢4分7厘 13萬1,730元 12 108年8月12日9時35分許 展寬珠寶國際有限公司 18兩6錢6分9厘 98萬0,085元 13 108年10月5日某時 金緻銀樓 2兩7錢2分6厘 14萬0,700元 14 108年10月7日16時30分許 展寬珠寶國際有限公司 46兩9錢5分4厘 245萬3,774元 15 108年11月20日某時許 金緻銀樓 3兩5錢5分9厘 17萬7,600元 16 108年11月25日前某時許 金緻銀樓 6兩5錢2分1厘 32萬4,100元 17 108年11月26日12時37分許 展寬珠寶國際有限公司 28兩5錢2分4厘 145萬5,600元 18 108年12月13日13時30分許 展寬珠寶國際有限公司 18兩5錢1分2厘 94萬7,815元 19 109年1月17日20時19分前許 展寬珠寶國際有限公司 4兩9錢9分2厘 26萬4,576元 20 109年2月18日19時22分許 展寬珠寶國際有限公司 1兩7錢6分9厘 8萬9,217元 21 109年3月23日某時許 展寬珠寶國際有限公司 46兩6錢6分6厘 238萬0,800元 總計   266兩8錢7厘 1,327萬0,219元 


附表二
編號 被害人姓名 保險箱號碼 遭竊財物 原告調解成立金額（新臺幣） 調解書字號 備註  1 黃雅純 01121 不詳重量之金項鍊2條、金手鍊1對、金戒指2個及金耳環1對 7萬元 109年民調字第62號 本院109年度訴字第322號刑事判決（下同）附表四編號1  2 呂春耐 01193 5錢之金項鍊1條、4錢之金手鍊1條、4錢之金戒指1個、每個3錢之金戒指2個 5萬元 109年民調字第54號 附表四編號4  3 吳鍾淑敏（承租人吳添福） 01217 共計約3.5兩至4兩之金項鍊5條、金手鍊約4條及金戒指10餘個 6萬元 109年民調字第45號 附表四編號5  4 周淑惠 02176 約5錢之金手鐲1個、共計約4錢之金戒指3個、約1錢之兒童黃金墜飾 6萬元 109年民調字第56號 附表四編號8  5 楊林宏枝 02139 約6錢多之金項鍊、每個約2錢多之金戒指共2個 2萬6,000元 109年民調字第46號 附表四編號9  6 林思佑 02150 重1兩以內之金項鍊（含墜飾）1條 4萬2,000元 109年民調字第57號 附表四編號11  7 方靖夫 03131 約8兩之金項鍊3條、金手鍊2條、女金戒指6個、男金戒指1個。約7兩之金項鍊2條、金手鍊2條、女金戒指4個。總計15兩之女金項鍊2條、金手鐲2個、金耳環2個、金手鍊2條、女金戒指8個、男金戒指1個、男金項鍊1條及嬰兒金飾1組 30萬元 109年民調字第82號 附表四編號14  8 黃林春美 03202 重量不詳之金項鍊3條 6萬元 109年民調字第61號 附表四編號15  9 柯淑芳 03223 約1兩之金牌1面、約6錢之金元寶1個、約1錢之黃金戒指1個 4萬5,000元 109年民調字第60號 附表四編號19 10 游麗雪 05187 不詳重量之金項鍊1條、兒童八卦金項鍊1條、金手鍊1對、金戒指1對、Ｋ金戒指1個及兒童金首飾1盒 8萬元 109年民調字第66號 附表四編號22 11 廖淑如 05202 約1兩2錢之金項鍊1條、約1兩之金墜子1個 7萬元 109年民調字第103號 附表四編號23 12 陳慶恩（承租人陳佩君） 05193 約3兩8錢之金項鍊1條、約6錢之金戒指1個（嵌有不詳重量之翡翠1顆） 6萬元 109年民調字第52號 附表四編號25 13 吳燕薇 05123 約15兩之金飾品1包、約2兩之白金項鍊及不詳重量之玉石鍊墜1個 30萬元 109年民調字第89號 附表四編號26 14 林世琦 06130 約2兩之金項鍊1條 7萬5,000元 109年民調字第53號 附表四編號28 15 邱麗雲 06191 約1兩之金項鍊 4萬5,000元 109年民調字第96號 附表四編號30 16 杜玉鳳 06193 1兩7錢之金項鍊1條、8錢之金手鍊1條、2錢之金戒指1個、3.5錢之金戒指1個 10萬2,000元 109年民調字第84號 附表四編號34 17 張新嵩 07306 每條約1兩重之金條共3條 10萬5,000元 109年民調字第67號 附表四編號36 18 廖清龍 08353 1兩六錢4分5厘之黃金套組1組、2錢1分6厘之金戒指1個 7萬5,000元 109年民調字第100號 附表四編號40 19 李智欽 08335 1兩9錢7分4厘之金套鍊1組、每盒約3分之金飾禮盒共4盒、不詳重量之金耳環1對、不詳重量之金戒指1個 21萬元 109年民調字第108號 附表四編號42 20 許久子 09359 1.3兩之金項鍊1條、1.5兩之金手鐲1對 5萬元 109年民調字第59號 附表四編號43 21 張璦麟 09337 1兩之金錶鍊、每條1兩2錢之金項鍊共3條、每個2錢之金戒指9個、3錢之金戒指1個、1兩之金項鍊1條、約12兩之金項鍊5條、金戒指3個、金手鍊3條及黃金墜子1個。 30萬元 109年民調字第85號 附表四編號44 22 曾秀春 09515 約1兩之金項鍊1條、共計約5錢之金手鍊2條 2萬8,000元 109年民調字第51號 附表四編號45 23 賴智卿 11506 共計約12兩多之金項鍊7條、共計約8錢之金戒指2個、共計約6錢多之金戒指2個 30萬元 109年民調字第73號 附表四編號49 24 游喻婷 15510 5兩之結婚金套組（含金項鍊、金耳環、金戒指與2兩9分2厘之金手鍊1條）1組、2兩6錢1分5厘之結婚金套組1組、1兩5錢1分7厘之金項鍊1條、1兩1分之金項鍊1條、3錢5分6厘之白珠金項鍊1條、4錢8分8厘之金墜子與金項鍊1條、4錢6分7厘之金墜子與金項鍊1條、5錢3分5厘之金項鍊與配件1套、2錢2分3厘之金手鍊1條、3錢4分2厘之金戒指1個、共計約1.5兩之金手鍊3條、約2錢之金戒指1個 20萬元 109年民調字第47號 附表四編號52 25 吳婉真 16512 約3兩之金項鍊1條 6萬1,000元 109年民調字第58號 附表四編號54 26 林潔汝 17356 約1兩之金項鍊1條、約5至7錢之金項鍊1條 4萬3,000元 109年民調字第65號 附表四編號55    合計 281萬7,000元